臺灣新竹地方法院刑事判決　　　　　　　 95年度訴字第143號
公　訴　人　臺灣新竹地方法院檢察署檢察官
被　　　告　丙○○
　　　　　　甲○○
　　　　　　　　　　巷14號
上二人共同指定辯護人　本院公設辯護人乙○○
上列被告等因違反槍砲彈藥刀械管制條例案件，經檢察官提起公
訴（94年度偵字第6603號），本院判決如下：
    主  文
丙○○未經許可，製造可發射子彈具有殺傷力之槍枝，累犯，處
有期徒刑伍年拾月，併科罰金新臺幣拾萬元，罰金如易服勞役，
以新臺幣壹仟元折算壹日。扣案槍枝壹支（槍枝管制編號000000
0000）沒收之。
甲○○未經許可，寄藏可發射子彈具有殺傷力之槍枝，處有期徒
刑年貳月，併科罰金新臺幣伍萬元，罰金如易服勞役，以新臺
幣壹仟元折算壹日。扣案槍枝壹支（槍枝管制編號0000000000）
沒收之。
    事  實
一、丙○○前因竊盜案件經台灣高雄地方法院於民國87年1 月6
    日以86年度易字第9071號判處有期徒刑2 年，於87年2 月16
    日確定，並於89年1 月15日縮行期滿執行完畢。丙○○於民
    國92年3 、4 月間某日，在高雄巿六合路夜巿玩具槍模型店
    以新臺幣（下同）6000餘元價格購買仿BERETTA 廠84型半自
    動手槍製造之玩具手槍1 把（含玩具子彈10顆）後，即於92
    年3 、4 月間至94年1 月25日間之某日自行購買鋼管裁修換
    裝槍管改造為具殺傷力之上開型式改造玩具手槍，而未經許
    可無故持有之。嗣丙○○與田鑾相間因細故產生爭執，於94
    年12月14日凌晨，由甲○○駕駛車牌號碼XX-4523 號自用小
    客車陪同丙○○北上，約同日下午5 時許，2 人一同前往田
    鑾相位於新竹縣竹東鎮○○里○ 鄰○○路187 巷7 號住處商
    談事情，雙方於該住處發生爭執之際，丙○○將該槍枝交與
    甲○○置放於背包內託其保管，甲○○遂未經許可無故寄藏
    上開槍枝，嗣於同日晚上7 時30分2 人攜帶上開槍枝步出田
    鑾相前開住家處，走至巷口後，經警察察覺可疑盤查後而查
    獲，並在甲○○所攜之背包內扣得上述具殺傷力仿半自動手
    槍改造玩具手槍1 把。
二、案經新竹市警察局第二分局報告臺灣新竹地方法院檢察署檢
    察官偵查起訴。
    理  由
壹、被告丙○○部分：
一、訊據被告丙○○固坦承持有前開槍枝事實，惟矢口否認有製
    造具殺傷力之槍枝犯行，辯稱：92年3 、4 月間，因好奇以
    6000多元在高雄市六合夜市玩具槍模型店購買玩具槍（含子
    彈10顆），並無改造行為，於93年9 、10月間將玩具槍借予
    綽號「阿清」之友人賞玩，「阿清」將槍枝返還後，經檢視
    槍枝後發現已遭改造，且於警詢中警察就說快點認一認，寫
    一寫就好了，我就想槍已經是這樣了就說是我改的云云。惟
    查：
（一）被告丙○○於警詢、偵訊及本院準備程序中基於自白任意
      性為以下之供述：於警詢供述：「我先購買鋼管裁成槍
      管長度，然後再自行裁修底座拋光，我用沙輪機及挫刀等
      器具改造」、「我先購買道具槍子彈（沒有彈頭），然後
      再以鉗具搪塞鋼珠充當彈頭」等語（見94年度偵字第6603
      號卷第12頁）；於偵訊中供述：「我在2 年前在六合夜
      市玩具店購買，買來時就有附子彈10顆，我曾經用電鑽將
      槍管貫通，並且將鋼珠裝入子彈（諭知當庭繪製）子彈中
      間，並不是底火，因他當初擋住底火會往前推，我是為了
      射擊時要產生火花才這樣做」、「（問：你試過8 顆？）
      （答：是，但這8 顆都是槍管貫通前試射）」、「（問：
      為何事後還要貫通槍管？）（答：我猜想貫通之後火花應
      該會比沒有貫通來得大）」、「（問：火花如此重要）（
      答：因看起來比較逼真，我貫通後就沒有再試射過）」、
      「（問：鑽孔機何來？）（答：家裡鑽牆壁用的）」、「
      （問：你在警詢時陳稱有買鋼管製作槍管？）（答：是，
      是因先前裝原本槍管鑽壞，才買鋼管來裁）」等語（見94
      年度偵字第6603號卷第51頁）；本院準備程序供述：「
      丙○○於民國92年3 、4 月間，在高雄巿六合路夜巿玩具
      槍模型店，以6000多元價格，購買仿BERETTA 廠84 型 半
      自動手槍製造之玩具手槍1 把，及供該槍枝使用之玩具子
      彈10顆」等語（見本院卷第46頁不爭執事項一）。且於審
      理中亦自承改造槍枝之情形係其於警詢時自行說出，於警
      詢、偵查中並未遭刑求等語（見本院卷第70、75頁）
（二）而扣案槍枝1 支經送內政部警政署刑事警察局鑑定及試射
      結果：改造手槍1 枝（槍枝管制編號0000000000號），認
      係係仿BERETTA 廠84型半自動製造之槍枝，換裝土造金屬
      槍機及槍管而成之改造手槍，機械性能良好，可擊發適用
      子彈，認具殺傷力等情，有內政部警政署刑事警察局95年
      1 月10日刑鑑字第0940197359號槍彈鑑定書附卷可稽（見
      94 年 度偵字第6603號偵查卷第65-68 頁）。
（三）證人即承辦員警呂俊雄於本院審理中證述：「（問：丙○
      ○第二份警詢筆錄中稱查獲槍枝是被告自行改造，是他主
      動說他有改造槍枝還是你們依槍枝狀況問他有無改造？）
      （答：筆錄是查獲時，因為槍枝是在卓女的包包裡查獲，
      鄭承認槍枝是他的，我們就問他有無改造槍枝的習慣。）
      」、「（問：為何會問他有無改槍的習慣？）（答：這種
      案子我們平時都習慣這樣問。）」、「（問：你們問他有
      無改造槍枝時，是否還有要他快點認一認改造槍枝？）（
      答：沒有，這和改造沒有什麼關係。）」等語（見本院卷
      第81-82 頁），是被告雖辯稱當時是承辦員警要其快點認
      一認，然此部分供述與證人呂俊雄證述不符，況持有槍枝
      亦屬違法，若被告僅有持有槍枝而無製造之犯行，僅需承
      認持有槍枝即可無庸自陷重罪之理，再者，比對前開鑑定
      報告及被告於警詢、偵訊供述得見，對於槍枝之改造方式
      鑑定意見與被告於警詢及偵查中供述改造之方式相同，況
      被告於警詢及偵查中將仿BERETTA 廠84型半自動手槍製造
      之玩具手槍1 支購入之時間、價錢、地點、改造槍枝之方
      式均供述明確，甚者，被告於警、偵訊中將製造細節，即
      「我先購買鋼管裁成槍管長度，然後再自行裁修底座拋
      光，我用沙輪機及挫刀等器具改造；因為先前原本裝的
      槍管鑽壞，才買鋼管來裁；我猜想貫通之後火花應該會
      比沒有貫通來得大。」，是被告將製造過程曾經發生之詳
      細細節，以及貫通槍管之動機、工具逐一陳述，若非親身
      經歷應無理由可將之明確陳述，況製造槍枝之非法性以及
      刑責嚴重性一般人均可知悉，被告友人「阿清」實無甘冒
      遭他人檢舉製造槍枝之風險，將向被告所借之玩具槍無償
      改造後再交還被告之理，是其辯詞均與常情不合，不足採
      信。
（四）就製造槍枝之時間認定：按被告犯罪後，槍砲彈藥刀械管
      制條例業於94年1 月26日修正公布，其中第8 條第1 項原
      規定「未經許可，製造、販賣或運輸鋼筆槍、瓦斯槍、麻
      醉槍、獵槍或空氣槍者，處5 年以上有期徒刑，併科新臺
      幣1 千萬元以下罰金」，第11第1 項則規定「未經許可，
      製造、販賣或運輸第4 條第1 項第1 款所稱其他可發射金
      屬或子彈具有殺傷力之各式槍砲者，處5 年以上有期徒刑
      ，併科新臺幣1千 萬元以下罰金。」；該條例修正後第8
      條第1 項則規定「未經許可，製造、販賣或運輸鋼筆槍、
      瓦斯槍、麻醉槍、獵槍、空氣槍或第4 條第1 項第1 款所
      定其他可發射金屬或子彈具有殺傷力之各式槍砲者，處無
      期徒刑或5 年以上有期徒刑，併科新臺幣1 千萬元以下罰
      金」，並將第11條刪除。是被告行為後法律已有變更，製
      造可發射金屬或子彈具有殺傷力之各式槍砲犯行，修法前
      應適用槍砲彈藥刀械管制條例第11條第1 項之規定處以5
      年以上有期徒刑，併科新臺幣1 千萬元以下罰金，修法後
      則應適用同條例第8 條第1 項之規定處以無期徒刑或5 年
      以上有期徒刑，併科新臺幣1 千萬元以下罰金，比較新舊
      條例之結果，以舊條例有利於被告。本件被告既否認製造
      槍枝之犯行，因此對於製造之時間無法由卷內資料查得，
      基於罪疑唯輕之有利被告之刑法原則，是本院認定其製造
      槍枝之時間點為購入槍枝至條例修正前之某日，亦即92年
      3 、4 月間至94年1 月25日間之某日。
（五）綜上所述，本案事證明確，被告丙○○製造槍枝犯行至堪
      認定，應依法論科。
貳、被告甲○○部分：
    訊據被告甲○○對於上開時、地受託代為保管具有殺傷力之
    槍枝並放置於其背包內而未經許可而無故寄藏上開槍枝之事
    實坦承不諱，並有扣案槍枝1 支可佐，而上開槍枝經送內政
    部警政署刑事警察局鑑定及試射結果具有殺傷力如前所述，
    是被告甲○○寄藏槍枝犯行明確，應依法論科。
、論罪科刑部分：
一、新舊法之比較：
（一）槍砲彈藥刀械管制條例部分：
      第按被告丙○○犯罪後，槍砲彈藥刀械管制條例業於94年
      1 月26日修正公布，其中第11第1 項則規定「未經許可，
      製造、販賣或運輸第4 條第1 項第1 款所稱其他可發射金
      屬或子彈具有殺傷力之各式槍砲者，處5 年以上有期徒刑
      ，併科新臺幣1 千萬元以下罰金。」；並將第11條刪除。
      是被告行為後法律已有變更，製造可發射金屬或子彈具有
      殺傷力之各式槍砲犯行，修法前應適用槍砲彈藥刀械管制
      條例第11條第1 項之規定處以5 年以上有期徒刑，併科新
      臺幣1 千萬元以下罰金，修法後則應適用同條例第8 條第
      1 項之規定處以無期徒刑或5 年以上有期徒刑，併科新臺
      幣1 千萬元以下罰金，比較新舊條例之結果，以舊條例有
      利於被告。
（二）刑法部分：
      查被告丙○○行為後，刑法部分條文業於94年1 月7 日修
      正，94年2 月2 日公布，95年7 月1 日施行，現行刑法第
      2 條第1 項規定：「行為後法律有變更者，適用行為時之
      法律，但行為後之法律有利於行為人者，適用最有利於行
      為人之法律」，上開規定乃與刑法第1 條罪刑法定主義契
      合，而貫徹法律禁止溯及既往原則，係規範行為後法律變
      更所生新舊法律比較適用之準據法，是刑法第2 條本身雖
      經修正，但該條既屬適用法律之準據法，本身尚無比較新
      舊法之問題，應一律適用裁判時之現行刑法第2 條第1 項
      之規定，為「從舊從輕」之比較，以決定適用之刑罰法律
      ，先予敘明。且比較時應就罪刑有關之共犯、未遂犯、想
      像競合犯、牽連犯、連續犯、結合犯，以及累犯加重、自
      首減輕暨其他法定加減原因（如身分加減）與加減例等一
      切情形為比較，此有最高法院95年第8 次刑事庭會議決議
      可資參照。
    另被告行為時之刑法第33條第5 款原規定主刑之種類如下
      ：「五、罰金：1 元以上」；該條款嗣修正為：「主刑之
      種類如下：五、罰金：新臺幣1 千元以上，以百元計算之
      」。是修正後罰金刑最高額上限雖無變更，惟最低額下限
      則提高為新臺幣1 千元，比較修正前後之規定，自以行為
      時科處罰金刑之法律較有利被告。
    按被告行為時之易服勞役折算標準，業據修正前罰金罰鍰
      提高標準條例第2 條前段規定，就其原定數額提高為1 百
      倍折算1 日，則被告行為時之易服勞役折算標準，應以銀
      元3 百元折算1 日，即新臺幣9 百元折算1 日；惟95年7
      月1 日修正公布施行之刑法第42條第3 項前段規定：「易
      服勞役以新臺幣1 仟元、2 仟元或3 仟元折算1 日」，本
      案易服勞役以新臺幣3 千元折算1 日，比較修正前後之易
      服勞役折算標準，以修正後之規定，較有利於被告。
    修正前刑法第47條規定「受有期徒刑之執行完畢，或受無
      期徒或有期徒刑一部之執行而赦免後，5 年以內再犯有期
      徒刑以上之罪者，為累犯，加重本刑至二分之一」，而修
      正後之刑法第47條第1 項則規定「受徒刑之執行完畢，或
      一部之執行而赦免後，5 年以內故意再犯有期徒刑以上之
      罪者，為累犯，加重本刑至二分之一」，被告在有期徒刑
      執行完畢後，於5 年以內再故意犯本件有期徒刑以上之罪
      ，不論依修正前之刑法第47條，或修正後之刑法第47條第
      1 項之規定，均構成累犯，對被告而言並無有利或不利之
      情形，自不生新舊法比較之問題，應逕依修正後之刑法第
      47條第1 項，論以累犯，並加重其刑（參最高法院95年第
      21次刑事庭會議決議）。
二、核被告丙○○所為，係犯修正前槍砲彈藥刀械管制條例第11
    條第1 項之未經許可製造可發射子彈具有殺傷力之槍枝罪。
    被告甲○○所為係犯修正後槍砲彈藥刀械管制條例第8 條第
    4 項之未經許可寄藏其他可發射子彈之改造槍枝罪。被告丙
    ○○持有槍枝之低度行為，為製造之高度行為所吸收，不另
    論罪。被告甲○○受丙○○所託保管槍枝，其保管之本身所
    為之「持有」，係「寄藏」之當然結果，法律上僅就「寄藏
    」行為為包括之評價，不應另就「持有」予以論罪（參見最
    高法院74年台上字第3400號判例）。又被告丙○○其因竊盜
    案件經台灣高雄地方法院於87年1 月6 日以86年度易字第90
    71號判處有期徒刑2 年，於87年2 月16日確定，並於89 年1
    月15日縮行期滿執行完畢之情，有臺灣高等法院被告前案紀
    錄表1 份在卷可考，其於5 年內故意再犯本件有期徒刑以上
    之罪，為累犯，應依修正後刑法第47條第1 項之規定，加重
    其刑。爰審酌具有殺傷力之改造槍枝係屬高度危險之物品，
    非經主管機關許可，當不得擅自製造，被告丙○○漠視法令
    ，非法製造槍枝，且被告丙○○僅坦承持有槍枝部分，飾詞
    避重就輕，犯後態度尚難認定良好，然未將之持以犯罪暨被
    告甲○○犯後坦承犯行態度良好，並衡其等犯罪之動機、目
    的、手段、生活狀況、智識程度等一切情狀，分別量處如主
    文第1 、2 項所示之刑，罰金刑部分諭知易服勞役之折算標
    準。末按，從刑附屬於主刑，除有特別規定外，依主刑所適
    用之法律，此有最高法院95年第8 次刑事庭會議決議可參；
    扣案之槍枝1 支屬違禁物，應依刑法第38條第1 項第1款 之
    規定宣告沒收之；至扣案子彈2 顆經刑事警察局鑑驗試射，
    已經實際擊發而僅餘彈殼、彈頭，而不具殺傷力，不具子彈
    違禁物之性質，已無庸為沒收之諭知。
據上論斷，應依刑事訴訟法第299 條第1 項前段，修正前槍砲彈
藥刀械管制條例第11條第1 項、修正後槍砲彈藥刀械管制條例第
8 條第4項，刑法第11條前段、第2 條第1 項前段、後段、第42
條第3 項前段、第47條第1 項、第38條第1 項第1 款，判決如主
文。
本案經檢察官陳榮林到庭執行職務。
中　　華　　民　　國　　96　　年　　5　　 月　 25　　日
　　　　　　　　　刑事第一庭    審判長法　官 賴淑敏
                                      法  官 黃美文
                                      法  官 李毓華
以上正本證明與原本無異。
如不服本判決應於收受本判決後十日內向本院提出上訴書狀，其
未敘述上訴理由者，並得於提起上訴後十日內向本院補提理由書
狀( 均須按他造當事人之人數附繕本 )「切勿逕送上級法院」。
中　　華　　民　　國　　96　　年　　5 　　月 　25　  日
                                      書記官 陳美利
附錄本案論罪科刑法條全文
修正前槍砲彈藥刀械管制條例第11條第1項
未經許可，製造、販賣或運輸第四條第一項第一款所稱其他可發
射金屬或子彈具有殺傷力之各式槍砲者，處5年以上有期徒刑，
併科新臺幣1千萬元以下罰金。
修正後槍砲彈藥刀械管制條例第8條第4項
未經許可，製造、販賣或運輸子彈者，處一年以上七年以下有期
徒刑，併科新台幣五百萬元以下罰金。
